臺灣板橋地方法院民事判決　　　　　　　 95年度訴字第584號
原　　　告　丙○○
訴訟代理人　陳長甫律師
被　　　告　乙○○
訴訟代理人　王坤成律師
上列當事人間請求返還買賣價金事件，經本院於民國96年3 月14
日言詞辯論終結，判決如下：
    主  文
被告應給付原告新臺幣壹拾貳萬元及自民國九十四年四月二十八
日起至清償日止按年息百分之五計算之利息。
原告其餘之訴駁回。
訴訟費用由被告負擔五分之一，餘由原告負擔。
本判決第一項得假執行，但被告如以新臺幣壹拾貳萬元或等值之
第一商業銀行可轉讓定期存單為原告預供擔保，得免為假執行。
原告其餘假執行之聲請駁回。
    事實及理由
一、按訴狀送達後，原告不得將原訴變更或追加他訴，但有下列
    各款情形之一者，不在此限：三、擴張或減縮應受判決事項
    之聲明者，民事訴訟法第255 條第1 項第3 款定有明文。原
    告於起訴時，原係請求被告給付新臺幣（下同）800,000 元
    及自起訴狀繕本送達翌日起至清償日止按年息百分之5 計算
    之利息，嗣於民國95年10月17日具狀變更聲明，請求被告給
    付708,500 元及自94年4 月28日起至清償日止按年息百分之
    5 計算之遲延利息，核屬減縮應受判決事項之聲明，應予准
    許。
二、原告起訴主張：原告於94年1 月26日向被告購買臺北縣永和
    市○○段1115-1、1093地號，權利範圍各10000 之111 之土
    地，及其上門牌號碼臺北縣永和市○○路○ 段126 號4 樓之
    1 房屋與地下二層編號33號之機械式最下層停車位（下稱系
    爭車位），房地及車位總價金為6,000,000 元。原告已於94
    年4 月27日以銀行貸款付清買賣價款，被告亦已將系爭房地
    之所有權移轉予原告，並於94年5 月將系爭車位交付予原告
    ，原告使用停車位數月後，竟發現系爭車位後方之連續壁會
    不定時滲水而最下層停車位常常積水致無法使用，顯已不具
    停車位之通常效用與價值。查被告於87年間建商興建完成點
    交房屋與公共設施予被告時，被告已明知該車位後方連續壁
    滲水，且建商未完成修繕驗收，竟故意隱瞞不告知系爭車位
    之瑕疵，而將車位出售予原告，原告自得依民法第359 條之
    規定請求減少系爭車位之價金。又系爭車位經送鑑定，價值
    為708,500 元，而系爭車位因有前述漏水之瑕疵，已不具任
    何價值，原告自得請求減少系爭車位之全部價金，爰依民法
    第359 條之減少價金請求權及同法第179 條之規定，求為判
    決：1.被告應給付原告708,500 元及自94年4 月28日起至清
    償日止，按年息百分之5 計算之利息。2.原告願供擔保，請
    准宣告假執行。
三、被告則抗辯：
(一)、系爭停車位後方連續壁之滲水，為公共設施之問題，並非被
    告擔保之範圍：
 1. 系爭房屋之機械式停車位之設計，計分上、中、下三層，每
    一區位各有上、中、下三個編號之機械式停車位，足見系爭
    機械式停車位之設備與連續壁均屬公共設施，其產權非購買
    車位取得使用權之住戶所專有，亦非由車位使用權人負責管
    理、維護，連續壁滲水問題自非出賣人即被告擔保之範圍。
 2. 本件建設公司於建屋銷售時，係將停車位規劃為共同建號，
    由購買停車位之住戶共同持分登記為共有人，各共有人之應
    有部分係抽象存在於共有土地之全部，僅就各別之停車位取
    得使用之權利。而被告既已將系爭停車位之所有權持分移轉
    登記予原告，且使原告取得系爭停車位之使用權，並無權利
    上之瑕疵，系爭停車位後方連續壁之滲水問題為公共設施之
    問題，並非出賣人即被告擔保之範圍。
(二)、系爭停車位後方連續壁之滲水，並無滅失或減少系爭停車位
    通常效用或契約預定效用之瑕疵；縱有減少，其減少之程度
    ，亦無關重要：
 1. 系爭車位雖有後方連續壁不定時滲水之情形，然並非連續壁
    有不定時滲水之情形，機械停車位即無法使用，原告就系爭
    連續壁不定時滲水致無法使用乙節應負舉證之責任。
 2. 被告自91年間購買系爭停車位以後，均出租予同一承租人趙
    辰騰停車使用，至94年出售交付原告時止，合計約2 年半之
    時間，承租人從未向被告反應系爭停車位積水而無法使用，
    且倘無法使用，承租人自無連續承租並給付租金予被告之理
    。再者，管理委員會平常設有抽水裝置，並派有管理員經常
    巡查抽水，不致使滲水積昇至停車位表面而影響停車使用。
    況原告自稱於94年5 月開始使用系爭停車位，自原告使用車
    位迄今，亦僅發生一次因大樓管理員忘記抽水，始致車位積
    水達輪胎之一半之高度，足見滲水情形不致影響停車使用。
    故系爭停車位後方連續壁之滲水，並無滅失或減少系爭停車
??位通常效用或契約預定效用之瑕疵；縱有減少，其減少之程
    度，亦無關重要。
(三)、系爭停車位後方連續壁之滲水縱屬瑕疵，被告並未故意不告
    知瑕疵，反而原告有怠於通知瑕疵而視為承認受領之情形：
 1. 原告雖舉大廈管理委員會87年間之議程與區分所有權人88年
    間之會議記錄，稱被告在建商興建完成交屋予被告時，被告
　　已明知該停車位後方之連續壁滲水。惟被告今年已78歲之高
　  齡，本身不會開車，購買系爭33號機械停車位純為財務考量
    ，自91年間購買以後均出租予他人使用，承租人也從未向被
    告反應該車位有積水而無法使用之情形，被告亦從未被選任
    為管理委員會之任何委員，確實不知系爭停車位後方之連續
    壁有滲水之情形。
 2. 原告訂約購買系爭停車位前，已親自查看過停車位之狀況。
    兩造之買賣合約雖載明：車位因租約還未到期，在租約到期
    前，原告先暫停被告所有之另一車位（編號28），實則，於
    簽約後經過約10日左右之期間，被告即已洽得承租人之同意
    轉往使用編號28之停車位，而將系爭33號停車位交付原告，
    原告自當時起即已開始自行停車使用，衡情絕不可能不知系
    爭爭停車位後方連續壁有滲水之問題，原告卻遲至1 年後始
    於本件起訴狀通知被告系爭爭停車位後方之連續壁滲水云云
    ，實有怠於通知之情形。
(四)、原告係因重大過失而不知系爭停車位後方連續壁有滲水：
　　原告既自承於簽訂買賣契約前有與被告去看過停車位，自94
  　年5 月開始使用車位，其曾因車身較長出入不便而聲請法院
    調解更換車位等情，衡情自無可能於95年2 月之前尚不知停
    車位有滲水情形，縱認原告確不知，亦應屬其本身之重大過
    失，不應使被告負擔保責任。
(五)、原告於起訴狀係主張解除車位部份之買賣契約，或減少車位
    部分之價金。惟原告本人於鈞院95年5 月4 日準備程序時已
    當庭表示其欲解除契約，而不要求減少價金。其後原告訴訟
    代理人雖於95年11月2 日表示一併請求減少車位部分之價金
    ，然距原告自稱於95年2 月發見瑕疵通知之時間，已逾民法
    第365 條第1 項所定6 個月之期間，被告自得執此規定抗辯
    拒絕之。
(六)、聲明：1.原告之訴及假執行之聲請均駁回。2.如受不利之判
    決，被告願以第一商業銀行可轉讓定期存單供擔保，請准宣
    告免為假執行。
四、本院之判斷
(一)、原告主張其於94年1 月26日以6,000,000 元之總價向被告購
    買系爭房地與系爭停車位，原告已於94年4 月27日付清買賣
    價金，被告亦已將系爭停車位交付予原告使用之事實，為被
    告所不爭，復有不動產買賣契約書影本1 份、切結書影本1
    紙在卷可稽（見本院卷第5 頁至第8 頁、第92頁），自屬真
    正。又原告主張系爭車位後方之停車位有不定時滲水之情形
    ，迄今尚未修復乙節，業經原告提出金台北大廈區分所有權
    人第1 屆第3 次會議紀錄及璟群建設股份有限公司、金台北
    大廈管理委員會第2 次公共設施移交驗收協調會會議議程影
    本各1 份為證（見本院卷第9 頁至第11頁），且為被告所不
    爭執，亦堪認為實在。
(二)、至原告主張系爭車位因後方連續壁滲水致車位常常積水而無
    法使用，具有減少通常效用與價值之瑕疵，被告於簽約時故
    意不告知上開瑕疵，原告得依民法第359 條之規定主張減少
    車位之價金708,500 元等語，則為被告否認，辯以：系爭停
　　車位後方連續壁之滲水問題並非被告買賣擔保之範圍，且連
　  續壁之滲水並未減少系爭停車位之效用。縱認系爭停車位具
    有瑕疵，原告亦有怠於通知瑕疵而視為承認受領之情形，被
    告自不負物之瑕疵擔保責任等情。
(三)、系爭停車位具有物之瑕疵，被告應負物之瑕疵擔保責任
 1. 按物之出賣人對於買受人，應擔保其物依第373 條之規定危
    險移轉於買受人時無滅失或減少其價值之瑕疵，亦無滅失或
    減少其通常效用或契約預定效用之瑕疵。但減少之程度，無
    關重要者，不得視為瑕疵，民法第354 條第1 項定有明文。
 　 經查原告主張系爭停車位因後方連續壁不定時滲水，導致系
    爭停車位有積水情形之事實，業據證人林麗華到庭具結證稱
    ：伊係系爭大樓之住戶及第1 屆管理委員。先前因大樓有滲
    水之情形，建商表示無法修理，有賠償管委會三十幾萬元。
    關於連續壁漏水之問題，現在都用抽水馬達抽水，抽水費用
    由管理委員會出資。系爭車位在95年情人節左右，曾有一次
    因為管理員忘記啟動抽水馬達，導致積水達汽車輪胎一半之
    高度，伊有到現場用手電筒觀看。這幾天因為連續下雨，昨
    天連續抽了8 個小時的水，伊今天下去看還是有看到積水，
    但車盤的部分是乾的等語明確（見本院卷第48頁、第49頁）
    ，另由被告提出之停車位照片（見本院卷第39頁至第41頁）
    以觀，系爭停車位乃上、中、下三層機械式停車位之下方停
    車位，系爭停車位之車盤下方之凹洞有積水情形，車台上亦
    有面積大小不一之水漬，足見系爭停車位之後方連續壁因會
    不定時滲水，平日管理委員會雖設有抽水馬達抽水，然系爭
    車位下方之凹洞仍長期多水潮濕，停車之車台上亦時有水漬
    留存，甚而於抽水馬達疏未啟動時，會導致積水淹至輪胎一
    半之高度，此顯與一般交易觀念中室內停車位應具備乾燥、
    適於停車之效用不符。再者，系爭停車位因車台下方有積水
    情形，如未定時抽水，可能造成鏈條斷裂，有卷附抽水機保
    養公司之警告通知單影本1 紙（見本院卷第45頁）可證，而
    長期潮濕之停車環境，對於停放車輛之板金、底盤之保養亦
    屬不利，是系爭停車位前揭積水潮濕復有淹水之虞之情事，
    客觀上自會對其效用造成一定之影響，且足使系爭停車位之
    交易價值減損，被告抗辯系爭停車位並無物之瑕疵存在云云
    ，當無足取。
 2. 原告又主張被告於建商興建完成交屋時，即明知系爭停車位
    有前述滲水瑕疵，於訂立買賣契約時卻故意不告知原告等情
    ，被告則否認知悉系爭停車位有上揭瑕疵存在。查證人林麗
    華對此結證陳稱：系爭大樓之管委會於87年間成立，被告之
    女兒、女婿跟伊同樣擔任第1 屆之管理委員及顧問，他們知
    道車位有滲水之情形，因為渠等會一起去檢查。87年、88年
    之區分所有權人會議，被告都有出席，那時有討論連續壁漏
    水之問題，現在都用抽水馬達抽水，舊的住戶都知道，新的
    住戶可能不瞭解等語（見本院卷第48頁、第49頁），且由原
    告所提出之前揭88年2 月28日區分所有權人會議紀錄、87年
    11 月6日公共設施移交驗收協調會會議議程觀之，系爭公寓
    大廈之第一屆管理委員會確曾針對地下機械停車場連續壁滲
    水等缺失與建設公司進行協商，88年之區分所有權人會議中
    ，亦曾討論地下室漏水無法完全修復之事宜，依證人林麗華
    前開證詞，被告既有出席該區分所有權人會議，其女兒、女
    婿更擔任第1 屆管理委員，曾與林麗華共同檢查滲水情形，
    再參以被告身為系爭公寓大廈之區分所有權人長達數年，對
    於地下室停車位有積水或滲水之瑕疵自應知之甚稔。原告主
    張被告於87、88年間即已知悉系爭停車位有滲水瑕疵，卻於
    訂約時故意不告知，應可採信。
 3. 按買受人因重大過失，而不知有前條第1 項所稱之瑕疵者，
    出賣人如未保證其無瑕疵時，不負擔保之責。但故意不告知
    其瑕疵者，不在此限。買受人應按物之性質，依通常程式從
    速檢查其所受領之物。如發見有應由出賣人負擔保責任之瑕
    疵時，應即通知出賣人。買受人怠於為前項之通知者，除依
    通常之檢查不能發見之瑕疵外，視為承認其所受領之物。不
　　能即知之瑕疵，至日後發見者，應即通知出賣人，怠於為通
  　知者，視為承認其所受領之物。前條規定，於出賣人故意不
    告知瑕疵於買受人者，不適用之。民法第355 條第2 項、第
    356 、第357 條分別定有明文。被告雖抗辯本件原告有怠於
    通知瑕疵而視為承認受領或因重大過失而不知系爭車位有瑕
　  疵存在之情事，惟本件被告乃故意不知瑕疵於原告，業如前
    述，是不論原告有無因重大過不知瑕疵或怠於通知瑕疵之情
    形，均不影響被告應負之瑕疵擔保責任，要甚明確。
 4. 被告又辯稱系爭停車位之設備及連續壁均屬公共設施，其所
    有權並非購買車位之人所專有，原告僅就系爭停車位取得使
    用權，系爭停車位後方連續壁之滲水問題為公共設施之問題
    ，非出賣人即被告所應擔保之範圍云云。查系爭停車位固無
    單獨之建物所有權狀，原告係取得建物共用部分之應有部分
    （永和市○○段第3545號建號，權利範圍57分之1） ，並透
    過該公寓大廈各區分所有權人間之分管契約，享有系爭停車
    位之專用權，而占有該共有物之特定部分，然兩造買賣契約
    之範圍，除專有部分之建物及土地之應有部分外，亦包括上
    述共同使用部分之應有部分，此觀卷附建物登記謄本其上所
    載共同使用部分之建號、權利範圍及買賣契約書之記載即明
    。被告已將上述共用部分之所有權移轉予原告，且於交付系
    爭停車位予原告時，可認亦已將該分管共用部分一併交付，
    倘該共同使用部分存有瑕疵，自當屬買賣標的物之瑕疵，而
    為被告所應擔保之範圍。被告以系爭停車位連續壁之滲水瑕
    疵乃公共設施之問題，欲卸免其出賣人應負之擔保責任，實
    無可取。
 5. 綜上，原告主張被告出售之系爭停車位有瑕疵存在，被告應
    負物之瑕疵擔保責任，洵屬有據。
(四)、原告得依民法第359條之規定請求減少價金
 1. 按買賣因物有瑕疵，而出賣人依前5 條之規定，應負擔保之
    責者，買受人得解除其契約或請求減少其價金。但依情形，
    解除契約顯失公平者，買受人僅得請求減少價金。民法第
    359 條定有明文。本件原告係以6,000,000 元之總價向被告
  　買受系爭房地與停車位，已如前述，兩造於簽約時，並未對
    於系爭停車位另行約定價格，復經證人即代書甲○○證述無
    訛（見本院卷第65頁）。本件經臺北市不動產估價師公會以
    比較法、收益法二種估價方法進行評估，認如以6,000,000
    元為系爭房地及系爭停車位之總價，系爭停車位之合理價款
    應為708,500 元，有95北估公會字第9500741 號估價報告書
    1 份存卷可參，原告主張系爭停車位之價格為708,500 元，
    應堪採信。至關於系爭停車位前開滲水、積水瑕疵對於交易
    價格之影響，兩造雖經本院闡明，均仍不聲請鑑定，原告並
    以系爭停車位之全部價值708,500 元作其主張減少價金之數
    額。按當事人已證明受有損害而不能證明其數額或證明顯有
    重大困難者，法院應審酌一切情況，依所得心證定其數額，
    民事訴訟法第222 條定有明文。又當事人已證明受有損害而
    不能證明損害之數額時，法院應斟酌損害之原因及其他一切
    情事，作自由心證定其數額，不得以其數額未能證明，即駁
    回其請求（最高法院21年上字第972 號判例意旨可資參照）
    。被告出售之系爭停車位具有瑕疵而足影響其通常之效用及
    交易之價值等節，已詳述如前，堪認原告確有損害存在。本
    院審酌系爭停車位因管理委員會設有抽水設備，如未逢大雨
    且抽水裝置正常運作，車台部分不致積水，故系爭停車位尚
    非全無停車效用，復兼衡系爭停車位下方坑洞長期潮濕，對
    於停車位之支架與停放之車輛可能造成之鏽蝕及損害，及連
    日大雨或抽水設備未正常運作可能導致停車位淹水之危險，
    認原告請求減少系爭停車位之全部價金，尚非合理，原告得
    減少之價金，應以120,000 元為可採，逾此部分之請求則非
    正當。
 2. 原告於起訴時，原係依物之瑕疵擔保規定主張減少車位部分
    之價金或解除車位部分之買賣契約，嗣於本院95年11月30日
    準備程序期日，捨棄其解除契約之主張。被告雖辯稱原告於
    95年5 月4 日準備程序已表明其僅欲解除契約，不要求減少
    價金，原告嗣於95年11月2 日再追加請求減少價金，距原告
    自稱於95年2 月發現瑕疵通知之期間，已逾民法第365 條第
    1 項所定6 個月之除斥期間，原告不得再主張減少價金云云
    。然經本院勘驗95年5 月4 日開庭錄音光碟，原告或原告訴
    訟代理人於該次庭期均未陳稱本案不再請求減少價金等語，
    有勘驗筆錄一份附卷可參，是被告辯稱原告曾捨棄減少價金
    之主張，自屬無憑。況被告既係故意不告知瑕疵，依民法第
    365 條第2 項之規定，買受人即原告行使減少價金請求權，
    亦不受通知瑕疵後6 個月之限制，故被告此部分之抗辯，殊
    無可採。
 3. 承前，原告主張依民法第359 條之規定，向被告請求減少價
    金120,000 元，應屬有據。又買受人依民法第359 條規定所
    得主張之價金減少請求權，一經買受人以意思表示行使，出
    賣人所得請求之價金，即於應減少之範圍內縮減之，故本件
    被告於120,000 元之範圍內，即無價金之請求權存在，原告
    得依不當得利之法律關係向被告請求返還。
(五)、綜上所述，原告依民法第359 條之減少價金請求權及依不當
    得利之法律關係，請求被告給付120,000 元及自支付買賣價
    金之翌日即94年4 月28日起至清償日止按年息百分之5 計算
    之利息，於法並無不合，應予准許。逾此部分之請求為無理
    由，應予駁回。兩造分別陳明願供擔保請准宣告假執行及免
    為假執行，經核原告勝訴部分所命給付之金額未逾500,000
    元，依民事訴訟法第389 條第1 項第5 款之規定，應由法院
    依職權宣告假執行，故自毋庸命原告供擔保而逕由本院依職
    權宣告之，至被告上開陳明，核與法律之規定相符，爰酌定
    相當擔保金額准許之。原告敗訴部分，其假執行之聲請已失
    所附麗，應併予駁回。
(六)、因本案事證已臻明確，兩造其餘主張、陳述及所提之證據暨
    攻擊防禦方法，經本院審酌後，認與本案判斷結果無影響，
    爰不予一一論述。
五、結論：原告之訴一部為有理由，一部為無理由，依民事訴訟
    法第79條、第389 條第1 項第5 款、第392 條第2 項，判決
    如主文。
中　　華　　民　　國　　96　　年　　3 　　月　　28　　日
                  民事第三庭  審判長法　官  朱耀平
                  　                法?官  邱育佩
                                    法?官  吳佳穎
以上正本係照原本作成
如對本判決上訴，須於判決送達後20日內向本院提出上訴狀
中　　華　　民　　國　　96　　年　　3 　　月　　28　　日
                            書記官　黃美雲
